臺灣苗栗地方法院刑事判決
110年度訴字第514號
公  訴  人  臺灣苗栗地方檢察署檢察官
被      告  徐偉盛


上列被告因加重詐欺等案件，經檢察官提起公訴（110年度偵字
第4815號），本院判決如下：
    主  文
丁○○無罪。　　
    理  由
一、公訴意旨略以：同案被告己○○、另案被告郭祖寧、林林貴先
    後於民國109年10、11月間，加入真實姓名年籍不詳綽號「B
    OSS」所屬之3人以上，以實施詐術為手段，騙取不特定人金
    錢為目的，具持續性、牟利性之有結構性犯罪組織（下稱本
    案詐欺集團，尚無證據認有未滿18歲之人參與)，共同意圖
    為自己不法之所有，基於三人以上共同詐欺取財及洗錢之犯
    意聯絡，由己○○依郭祖寧、林林貴指示，持人頭帳戶提款卡
    ，至自動櫃員機提領由該詐欺集團其他成員詐欺所得之贓款
    （俗稱車手），郭祖寧則擔任現場監控、把風工作並發放報
    酬予車手，林林貴擔任收取車手提領款項工作（俗稱收水）
    ，再將取得之款項交付給上游，以此方式意圖掩飾或隱匿特
    定犯罪所得之來源而移轉特定犯罪所得。被告丁○○與己○○為
    朋友，被告明知上開組織為詐欺集團犯罪組織，竟仍基於幫
    助加重詐欺之故意，於同年10月底在臺南地區介紹己○○給郭
    祖寧加入本案詐欺集團擔任取款車手。嗣本案詐欺集團不詳
    成員，謊稱因作業疏失致重複扣款或網路購物有問題，需解
    除分期付款設定，要求告訴人及被害人依指示操作云云，致
    使下列告訴人及被害人陷於錯誤而將款項匯入指定之人頭帳
    戶（戶名：林寶聖，彰化銀行帳號：000-0000000000000000
    號帳戶，下稱本案帳戶），為如下之詐欺犯行：
　㈠於109年11月7日16時許，撥打電話給告訴人乙○○，致使乙○○
    陷於錯誤，而於同日19時8分及15分許，各轉帳2萬9989元及
    1萬9985元至對方指定之上開人頭帳戶。
　㈡於109年11月7日16時許，撥打電話給告訴人甲○○，致使甲○○
    陷於錯誤，而於同日19時18分許，轉帳3萬15元至對方指定
    之上開人頭帳戶。
　㈢於109年11月7日7時32分許，撥打電話給被害人戊○○，致使被
    害人陷於錯誤，而於同日19時40分許，轉帳1萬5123元至對
    方指定之上開人頭帳戶。
　㈣於109年11月7日18時37分許，撥打電話給告訴人丙○○，致使
    丙○○陷於錯誤，而於同日19時51分許，轉帳5萬5103元至對
    方指定之上開人頭帳戶。
  再由郭祖寧、林林貴提供上開人頭帳戶提款卡（含密碼）指示
  己○○於同日：㈠19時37分至39分許，在苗栗縣○○鎮○○路00號彰
  化銀行苑裡分行ATM各提領3萬、3萬及2萬元；㈡19時46分及47
  分許，在同鎮忠勇街15號苑裡郵局ATM各提領1萬5005元及105
  元；㈢20時6分至37分許，在同鎮建國路11號彰化銀行苑裡分行
  ATM各提領3萬、2萬、4000元及900元。得手後，己○○即將款項
  交與郭祖寧，郭祖寧再轉交與林林貴，以此方式隱匿詐欺犯罪
  所得。因認被告涉犯刑法第30條第1項前段、洗錢防制法第14
  條第1項之幫助一般洗錢罪嫌，暨刑法第30條第1項前段、第33
  9條之4第1項第2款之幫助加重詐欺取財罪嫌等語。
二、程序方面：
　　被告前因介紹己○○予郭祖寧認識，嗣己○○在郭祖寧所屬之本
    案詐欺集團內擔任車手，提領另案告訴人楊美華遭詐騙所匯
    款項，因認被告涉犯洗錢防制法第14條第1項之一般洗錢罪
    嫌，暨刑法第339條之4第1項第2款之加重詐欺取財罪嫌部分
    ，業經臺灣臺南地方檢察署檢察官認被告犯罪嫌疑不足，爰
    以110年度偵字第3749號為不起訴處分確定，此有上開不起
    訴處分書及臺灣高等法院被告前案紀錄表各1份附卷可稽（
    見本院卷第17至18頁、第81至84頁）。而按不起訴處分已確
    定者，非有發現新事實或新證據之情形，不得對於同一案件
    再行起訴，刑事訴訟法第260條第1款定有明文。所稱同一案
    件，係指被告相同，犯罪事實亦相同者而言，並不包括法律
    上之同一案件。蓋案件在偵查中，並無類似審判不可分之法
    則，不生偵查不可分之問題。故想像競合犯、結合犯或其他
    裁判上一罪或實質一罪之一部犯罪事實已經不起訴處分確定
    者，仍可就未經不起訴處分之其他部分提起公訴，不生全部
    與一部之關係，亦不受原不起訴處分效力之拘束（最高法院
    103年度台上字第3120號判決意旨參照）。查被告雖前因介
    紹己○○予郭祖寧認識，因而涉犯一般洗錢及加重詐欺取財罪
    嫌，並經前揭案件為不起訴處分確定，然因前揭案件之告訴
    人，與本案之告訴人及被害人均不相同，是本案與前揭案件
    之犯罪事實並非完全相同，縱認本案與前揭案件皆成立犯罪
    ，彼此間至多亦僅具有想像競合之裁判上一罪關係，為法律
    上同一案件，核非事實上同一案件，是揆諸上開判決意旨，
    本案檢察官提起公訴，尚與刑事訴訟法第260條規定無違，
    本院即應受理並加以審判，合先敘明。　　
三、按犯罪事實應依證據認定之，無證據不得認定犯罪事實；不
    能證明被告犯罪者應諭知無罪之判決，刑事訴訟法第154條
    第2項、第301條第1項分別定有明文。此所謂認定犯罪事實
    之證據，無論其為直接或間接證據，均須達於通常一般人均
    不致有所懷疑，而得確信其為真實之程度，始得據為有罪之
    認定，若其關於被告是否犯罪之證明未能達此程度，而有合
    理性懷疑之存在，致使無法形成有罪之確信，根據「罪證有
    疑，利於被告」之證據法則，即不得遽為不利被告之認定（
    最高法院40年台上字第86號、76年台上字第4986號判例意旨
    參照）。次按案件經檢察官偵查後，從實體上認定被告之犯
    罪嫌疑不足，依刑事訴訟法第252條第10款規定為不起訴處
    分確定者，於該不起訴處分書所敘及之事實範圍內，發生實
    質上之確定力，除合於刑事訴訟法第260條第1、2款所定原
    因，得再行起訴外，其於法院審判時，於事實同一範圍內，
    仍不得作與之相反之認定，以維護法律效果之安定與被告自
    由人權之受適法保障（最高法院108年度台上字第3576號判
    決意旨參照）。 
四、起訴意旨認被告涉犯刑法第30條第1項前段、洗錢防制法第1
    4條第1項之幫助一般洗錢罪嫌，暨刑法第30條第1項前段、
    第339條之4第1項第2款之幫助加重詐欺取財罪嫌，無非係以
    被告於警詢及偵訊中之供述、己○○於警詢及偵訊中之供述及
    證述、告訴人乙○○、甲○○、丙○○於警詢中之證述、被害人於
    警詢中之證述、臺灣臺南地方法院110年度金訴字第92號判
    決書、本案帳戶交易明細、警察機關受理刑事案件報案三聯
    單、受理各類案件紀錄表、受理詐騙帳戶通報警示簡便格式
    表、中國信託銀行匯款交易明細各1份、苑裡鎮郵局及彰化
    銀行ATM監視器錄影畫面截圖9張為其論據。
五、訊據被告堅詞否認有何幫助一般洗錢及幫助加重詐欺取財犯
    行，辯稱：伊與己○○、郭祖寧都是朋友，伊在和郭祖寧吃飯
    、聊天之過程中，得知有工作機會，才會請正在找工作的己○○到場，由他自己跟郭祖寧商談，伊不知道郭祖寧係在從事
    詐騙，伊僅係單純介紹己○○與郭祖寧認識而已等語。經查：
　㈠告訴人乙○○、甲○○、丙○○及被害人，接到本案詐欺集團撥打
    之電話後，因誤信如公訴意旨所示之話術致陷於錯誤，因而
    分別在公訴意旨所示時點，匯款如公訴意旨所示金錢至本案
    帳戶中。嗣己○○接獲郭祖寧、林林貴之通知後，旋持本案帳
    戶之提款卡，於公訴意旨所載各該時、地，分別提領如公訴
    意旨所示之各該款項，再將之轉交予郭祖寧收受等情，業據
    己○○於警詢及偵訊中供述明確（見偵卷第51至65頁、第319
    至322頁），核與告訴人乙○○、甲○○、丙○○及被害人於警詢
    中證述之情節相符（見偵卷第146至148頁、第159至162頁、
    第191至196頁、第226至227頁），並有警察機關受理刑事案
    件報案三聯單、受理各類案件紀錄表、受理詐騙帳戶通報警
    示簡便格式表各4份、本案帳戶交易明細1份、中國信託商業
    銀行匯款交易明細1紙、苑裡鎮郵局及彰化銀行ATM監視器錄
    影畫面截圖9張、網路匯款畫面截圖2張附卷可稽（見偵卷第
    109至119頁、第144至145頁、第150至152頁、第163頁、第1
    67至169頁、第175頁、第189頁、第201頁、第217頁、第224
    至225頁、第230頁、第234頁），是此部分之事實，固堪認
    定。　　
　㈡然依被告於警詢、偵訊及審理中供稱：當時郭祖寧找伊吃飯
    時，有聊到生活近況，郭祖寧說她那邊工作缺人，剛好己○○
    之前說他工作不順，若有工作機會可以介紹給他，伊就打電
    話請己○○到場自己與郭祖寧談，並請己○○自己衡量後做決定
    。伊當時並不知道郭祖寧在從事詐騙，伊只約略聽到郭祖寧
    跟己○○談話時，有提到線上博弈娛樂城、跑銀行等語（見偵
    卷第67至75頁、第293至295頁，本院卷第250至251頁、第37
    2至373頁），經核與己○○於警詢及偵訊中陳述：當時我在找
    工作，被告就介紹我和郭祖寧認識，我有問被告工作內容為
    何，他說他不清楚，要問郭祖寧，郭祖寧則是跟我說工作內
    容是線上娛樂城的外務；我不知道被告介紹郭祖寧給我認識
    有無拿到好處等語（見偵卷第51至65頁、第320至321頁），
    暨郭祖寧於另案偵訊中陳稱：某天伊跟被告在聊天時，己○○
    來找被告，伊才會認識己○○，伊有問己○○要不要做博弈，己○○應允後有來領錢；被告介紹己○○給伊並沒有拿到任何好處
    等語均大致相符（見本院卷第353至355頁），而自被告、己○○及郭祖寧前開陳述內容以觀，被告僅係在與郭祖寧聚餐時
    ，因知悉郭祖寧處有工作機會，且己○○正在找工作，才會起
    意介紹己○○與郭祖寧認識，並由己○○與郭祖寧自行商談工作
    內容。而被告對於郭祖寧所稱之工作內容，既僅知悉與線上
    博奕相關，自難認被告於斯時已明知或已預見郭祖寧實際上
    係在從事詐欺或洗錢之不法犯行。益且，如若被告係明知郭
    祖寧在從事詐欺或洗錢不法犯行，猶將己○○介紹予郭祖寧者
    ，衡情被告應會向郭祖寧收取報酬，抑或要求自己○○所獲報
    酬或其所提領之款項中抽成，然依前開郭祖寧之陳述內容可
    知，被告本案並未因介紹己○○予郭祖寧認識，因而獲取任何
    報酬，由此益徵被告在介紹己○○予郭祖寧認識之際，主觀上
    應無幫助加重詐欺取財及幫助一般洗錢之直接或間接故意。
　㈢至起訴意旨固另以臺灣臺南地方法院110年度金訴字第92號判
    決書為其論據（見偵卷第257至288頁），但因上開判決書所
    載內容，僅與林林貴、郭祖寧及己○○共同涉犯加重詐欺取財
    之犯罪事實有關，而與本案被告介紹己○○予郭祖寧認識時，
    其主觀上是否具有幫助加重詐欺取財及幫助一般洗錢之直接
    或間接故意無關，故此事證亦無從供本院形成被告有罪之心
    證，附此敘明。　　　　　　
六、綜上，本案依檢察官所舉事證，雖足以證明被告確有介紹郭
    祖寧予己○○認識，且己○○事後有於郭祖寧所屬之本案詐欺集
    團內擔任車手提領贓款，然因檢察官所舉之各該事證，尚無
    從供本院判定被告於實施上開行為時，主觀上已明知或已預
    見郭祖寧係在從事不法詐欺及洗錢犯行，而無充分事證足以
    證明被告具有幫助加重詐欺取財及幫助一般洗錢之直接或間
    接故意，自難以幫助加重詐欺取財及幫助一般洗錢罪之罪責
    相繩之。從而，揆諸前揭法條規定及說明，本院自應對被告
    為無罪判決之諭知。
據上論斷，應依刑事訴訟法第301條第1項前段，判決如主文。
本案經檢察官黃棋安提起公訴，檢察官黃智勇到庭執行職務
中　　華　　民　　國　　111 　年　　7 　　月　　20　　日
                  刑事第三庭  審判長法  官  魏宏安
                                    法  官  王瀅婷
                                    法  官  朱俊瑋 
以上正本證明與原本無異。
如不服本判決應於收受判決後20日內向本院提出上訴書狀，並應
敘述具體理由。其未敘述上訴理由者，應於上訴期間屆滿後20日
內向本院補提理由書( 均須按他造當事人之人數附繕本) 「切勿
逕送上級法院」。告訴人或被害人如對本判決不服者，應具備理
由請求檢察官上訴，其上訴期間之計算係以檢察官收受判決正本
之日期為準。　　
       　　　　　　　               書記官　鄭雅雁
中　　華　　民　　國　　111 　年　　7 　　月　　20　　日